臺灣高等法院刑事判決
110年度上訴字第3136號
上  訴  人  
即  被  告  呂紫媛
上列上訴人因搶奪案件，不服臺灣桃園地方法院110年度訴緝字
第41號，中華民國110年8月19日第一審判決（起訴案號：臺灣桃
園地方檢察署108年度偵字第19305號），提起上訴，本院判決如
下：
    主  文
上訴駁回。
    犯罪事實
一、呂紫媛與李芳儀（經原審判決有罪確定）基於意圖為自己不
    法所有之搶奪犯意聯絡，於民國108年4月6日下午6時24分許
    ，前往桃園市○○區○○路○段000 號家樂福中原店地下1樓商場
    ，由李芳儀在旁把風、接應，推由呂紫媛在金大玉專櫃假意
    購買金飾，經櫃員戴惠敏取出金項鍊1 條（下稱系爭金項鍊
    ）供其觀看，呂紫媛即趁戴惠敏介紹商品不及防備之際，徒
    手搶奪系爭金項鍊得手，旋往地下2 樓停車場逃跑，然因遭
    戴惠敏與其他專櫃員工追尋在後，遂將系爭金項鍊丟棄在地
    ，李芳儀見形跡敗露，上前向戴惠敏宣稱正幫忙追捕，可協
    助指認犯嫌，藉此拖延時間掩護呂紫媛，再與呂紫媛會合後
    一同離開家樂福中原店。
二、案經桃園市政府警察局中壢分局移送臺灣桃園地方檢察署檢
    察官偵查起訴。
    理  由
壹、證據能力：
    本件認定犯罪事實所引用之證據，皆無證據證明係公務員違
    背法定程序所取得，又檢察官、被告呂紫媛於本院準備程序
    及審理時均同意作為證據（本院卷第86、87、110、111頁）
    ，復經審酌該等證據製作時之情況，尚無顯不可信與不得作
    為證據之情形，亦無違法不當與證明力明顯過低之瑕疵，且
    與待證事實具有關聯性，認為以之作為證據應屬適當，依刑
    事訴訟法第158條之4反面解釋及第159條之5規定，認均有證
    據能力。
貳、實體部分：
一、認定犯罪事實之證據及理由：
　㈠上揭事實，業據被告於警詢、原審及本院審理時坦承不諱（
    臺灣桃園地方檢察署108年度偵字第19305號偵查卷宗【下稱
    偵卷】第5至8頁、原審109年度訴字第476號刑事卷宗【下稱
    原審訴卷】第303、308至318頁、原審110年度訴緝字第41號
    刑事卷宗【下稱原審訴緝卷】第64、125頁、本院卷第32、8
    5、113頁），並經證人戴惠敏於警詢、檢察事務官詢問及原
    審審理時具結證述綦詳（偵卷第27至28、149、150頁，原審
    訴卷第180至190頁），且有監視錄影畫面翻拍照片附卷可資
    佐證（偵卷第35至41頁），足認被告前揭任意性自白與事實
    相符，堪信為真。
　㈡被告雖辯稱：我是因為遭李芳儀毆打逼迫，始參與本件搶奪
    犯行云云，然此情為共犯李芳儀堅決否認（偵卷第17頁、原
    審訴卷第336頁），且被告於警詢時供稱：我被李芳儀拳打
    腳踢，雙手受傷，但不明顯，沒有診斷證明可以提供云云（
    偵卷第7頁），於原審109年10月8日審理時稱：我被打的照
    片還留存在手機，等我11月出監會馬上補云云（原審訴卷第
    304頁），然經當庭諭知109年11月19日審理期日後，被告並
    未遵期到庭，復經拘提無著，經原審發布通緝，始於110年6
    月18日為警緝獲，即又改稱：我是因為李芳儀拿刀在我背後
    逼我，才去搶金項鍊云云（原審訴緝卷第121頁），繼之再
    於本院審理時稱：我被李芳儀打到全身瘀青，頭部瘀血，不
    堪再被毆打，才會參與搶奪云云（本院卷第113、114頁），
    不僅說詞前後反覆，始終未能提出任何證據可供調查，況依
    卷附現場監視錄影畫面翻拍照片顯示（偵卷第37頁），被告
    前往家樂福中原店時，外觀並無傷勢，且其搶奪系爭金項鍊
    得手後立即奔逃，一旁店家店員與戴惠敏上前追捕均無所獲
    ，此經證人戴惠敏於檢察事務官詢問時證述在卷（偵卷第14
    9頁），可見其身手矯健、行動俐落，實與遭受毆打致頭部
    、全身瘀青之情狀有別。況被告身處商場，人潮熙攘，果被
    告真受李芳儀恫嚇逼迫，亦可隨時脫離、求援，要無仍然遂
    行搶奪之理，遑論二人逃離過程，李芳儀曾進入洗手間如廁
    ，此經被告供述在卷（偵卷第6頁），被告亦未趁機逃離，
    反而是與李芳儀會合後一同離去，益徵被告並非在自主意思
    受到壓制之情況下，實行本件搶奪犯行，其前開所辯，顯非
    事實，不足採信。
　㈢綜上，本案事證明確，被告犯行堪予認定，應依法論科。
二、論罪：　　
　㈠核被告所為，係犯刑法第325條第1項之搶奪罪。
　㈡被告與李芳儀就上開犯行，有犯意之聯絡及行為之分擔，皆
    為共同正犯。
三、維持原判決之理由：
  ㈠原審以被告犯搶奪罪，事證明確，依刑法第325條第1項、第2
    8條規定，以行為人之責任為基礎，審酌被告年紀尚輕，不
    謀以正當方式獲取財物，竟與李芳儀共同為上開搶奪行為，
    造成社會治安相當危害，惟考量被告坦承犯行事實，犯後態
    度尚可，兼衡被告本案犯罪之動機、目的、手段、所造成損
    害、參與程度、角色分工，及被告自陳國中畢業之智識程度
    及案發時從事粗工之家庭經濟生活狀況（原審訴緝卷第125
    頁）等一切情狀，量處有期徒刑1年。併就沒收部分說明：
    被告搶得系爭金項鍊後，業予丟棄，為路人拾獲返還戴惠敏
    ，爰不予宣告沒收、追徵。核其認事用法均無違誤，量刑亦
    屬妥適，應予維持。
  ㈡被告上訴意旨略以：我是被李芳儀毆打被迫行搶，並不是自
    願的，今已知應尋求協助，不該因此觸法，為此深感悔悟，
    請求從輕量刑。惟按量刑輕重，為裁判之法院得依職權自由
    裁量之事項，苟其量刑已以行為人之責任為基礎，並斟酌刑
    法第57條各款所列情狀，在法定刑度內，酌量科刑，無偏執
    一端，致明顯失出之情形，自不得指為不當或違法。經查，
    被告就所指遭李芳儀毆打、威逼情節，說詞反覆，且始終未
    能提出任何證據可供核實，又與本案客觀事證不符，均經本
    院指駁如前，原審量刑復已權衡被告與李芳儀涉案情節、參
    與程度，就刑法第57條規定各款詳為斟酌，在適法範圍內行
    使其量刑之裁量權，對被告量處較李芳儀為輕之刑，核無違
    法或不當之情形。
  ㈢從而，被告之上訴為無理由，應予駁回。
據上論斷，應依刑事訴訟法第368條，判決如主文。
本案經檢察官楊挺宏提起公訴，由檢察官陳玉華到庭執行職務。
中　　華　　民　　國　　110 　年　　11　　月　　30　　日
                  刑事第三庭    審判長法　官  張惠立
                                      法　官  劉兆菊
                                      法　官  廖怡貞
以上正本證明與原本無異。
如不服本判決，應於收受送達後20日內向本院提出上訴書狀，其
未敘述上訴之理由者並得於提起上訴後20日內向本院補提理由書
（均須按他造當事人之人數附繕本）「切勿逕送上級法院」。
                                      書記官  劉芷含
中　　華　　民　　國　　110 　年　　11　　月　　30　　日
附錄本案論罪科刑法條全文：
中華民國刑法第325條
（普通搶奪罪）
意圖為自己或第三人不法之所有，而搶奪他人之動產者，處6月
以上5年以下有期徒刑。
因而致人於死者，處無期徒刑或7年以上有期徒刑，致重傷者，
處3年以上10年以下有期徒刑。
第1項之未遂犯罰之。